【裁判字號】    98,交易,692
【裁判日期】    981215
【裁判案由】    過失傷害
【裁判全文】
臺灣板橋地方法院刑事判決             98年度交易字第692號
公  訴  人  臺灣板橋地方法院檢察署檢察官
被      告  甲○○
選任辯護人  簡汶蕙律師
上列被告因過失傷害案件，經檢察官聲請簡易判決處刑（98年度
偵字第19195 號），本院認不宜以簡易判決處刑，改依通常訴訟
程序審理，判決如下：
    主  文
甲○○無罪。
    理  由
一、聲請意旨略以：被告甲○○於民國98年4 月6 日晚間8 時許
    ，駕駛車號9432-QM 號自小客車，沿臺北縣樹林市○○街28
    4 號與286 號中間無名巷行駛，駛至俊興街與該無名巷交岔
    路口欲左轉俊興街往三俊街方向，本應注意轉彎車應讓直行
    車先行，復應注意車前狀況隨時採取必要之措施，且依當時
    狀況亦無不能注意之情形，竟疏未注意貿然左轉，致與沿俊
    興街往三龍街方向直行，由乙○○所騎、車號CUA-108 號重
    型機車發生碰撞，致乙○○人車倒地受有左肘、兩側髕、膝
    及右踝多擦傷等傷害。因認被告涉犯刑法第284 條第1 項前
    段之過失傷害罪嫌。
二、按犯罪事實應依證據認定之，無證據不得認定犯罪事實；被
    告或共犯之自白，不得作為有罪判決之唯一證據，仍應調查
    其他必要之證據，以察其是否與事實相符；不能證明被告犯
    罪者，應諭知無罪之判決，刑事訴訟法第154 條第2 項、第
    156 條第2 項、第301 條第1 項分別定有明文。次按認定不
    利於被告之事實須依積極證據，苟積極證據不足為不利於被
    告事實之認定時，即應為有利於被告之認定（最高法院30年
    臺上字第816 號判例意旨參照）。又檢察官對於起訴之犯罪
    事實，倘其所提出之證據，不足為被告有罪之積極證明，或
    其指出之證明方法，無從說服法院以形成被告有罪之心證，
    基於無罪推定之原則，自應為被告無罪判決之諭知（最高法
    院92年臺上字第128 號判例意旨參照）。
三、聲請意旨認被告甲○○涉犯刑法第284 條第1 項前段之過失
    傷害罪，無非係以證人即告訴人乙○○之指訴、道路交通事
    故現場圖、道路交通事故調查報告表、仁愛醫院診斷證明書
    、及現場照片24紙等為其主要論據。訊據被告甲○○堅決否
    認有何過失傷害之犯行，辯稱：伊駕車自樹林市○○街巷道
    駛出時，曾查看左右來車，當時並沒有看到告訴人的機車，
    待伊轉出巷口時，就聽到很大的剎車聲，伊即靜止不動，隨
    即看到告訴人的機車自二十公尺前倒地，滑行至伊車前，撞
    擊到伊小客車的左前方，伊認為本件肇事原因為告訴人車速
    過快剎車不及而造成，伊並無過失等語。被告之選任辯護人
    則為其辯護稱：被告之車輛從巷口左轉時，曾確定左右並無
    來車，始以時速約五公里之慢速駛出巷口；又因該路口均停
    放橫向車輛，是被告自巷口駛出時，並無法看到距離二、三
    十公尺遠之告訴人機車；又依被告自巷子駛出至二車撞擊地
    點僅六點三公尺，顯示被告車輛係先駛出巷口，故本件路權
    應屬左轉之被告車輛，而非直行之告訴人機車，則本件自無
    轉彎車禮讓直行車先行之適用；反觀告訴人自承在二、三十
    公尺前，即看見被告車輛，顯見告訴人對於被告汽車之行車
    方向，有充足之時間及距離可以採取必要剎車之安全措施，
    告訴人並坦承當時機車車速過快，且當時有恍神現象，並經
    證人宋銘揚於審理時證稱告訴人之車速約八、九十公里等語
    ，可知本件應係告訴人超速行駛、注意力不集中，致無法即
    時反應，未及減速才肇致本件車禍，參以現場圖所示之機車
    刮地痕呈現直線及曲線之現象，亦足認告訴人車速確屬過快
    ，導致無法掌控車把而摔車，並於倒地後滑行與被告汽車之
    左前方發生輕微碰撞，因之縱使告訴人受有傷勢，乃因其自
    行摔車所致，核與被告車輛碰撞無關，故本件被告應無任何
    過失行為等語。
四、經查：
(一)、證據能力：本案公訴人所引用之卷證資料（包含人證與文書
    證據），並無證據證明係公務員違背法定程序所取得，又被
    告以外之人於審判外之陳述，經核並無非出於自由意願而為
    陳述或遭違法取證及顯有不可信之情況，再卷內之文書證據
    ，亦無刑事訴訟法第159 條之4 之顯有不可信之情況與不得
    作為證據之情形，且被告迄本院言詞辯論終結前均未聲明異
    議，依刑事訴訟法第159 條至159 條之5 之規定，均有證據
    能力，合先敘明。
(二)、被告甲○○於98年4 月6 日晚間8 時許，駕駛車號9432-QM
    號自用小客車，於臺北縣樹林市○○街284 號與286 號巷道
    往三俊街方向之交岔口，與告訴人乙○○所騎乘之車號CUA-
    108 號重型機車發生碰撞，告訴人乙○○受有左肘、兩側髕
    、膝及右踝多擦傷等傷害之情，業據被告供承不諱，核與告
    訴人指訴之情節相符，且有警製之道路交通事故調查路交通
    事故調查報告表(一)(二)、現場照片24張、仁愛醫院診斷證明書
    等資料在卷可稽。又本件車禍發生後之現場跡證，依警製之
    道路交通事故現場圖所示，本件肇事地點在臺北縣樹林市○
    ○街284 號與286 號間巷道往三俊街方向，被告駕駛之自用
    小客車係自該無名巷道駛出，其車輛已進入俊興街車道，距
    離路旁約三點三公尺，車頭略朝左向，碰撞後，被告小客車
    車輛停止在距離路面邊線一點六公尺處，而告訴人乙○○所
    騎乘之機車則停止倒至被告小客車左前方，距離路面邊線亦
    為一點六公尺處，於其倒地位置向前延伸則留有刮地痕長達
    七點二公尺等情，為被告及告訴人所不爭執，自堪採認，先
    予敘明。
(三)、原聲請意旨雖以被告自俊興街無名巷口駛出，擬左轉往三俊
    街方向行駛，本應注意轉彎車應讓直行車先行，及應注意車
    前狀況，竟疏未注意貿然左轉，致使與告訴人所騎乘之機車
    發生碰撞，而認本件被告顯有過失云云。惟觀諸告訴人於偵
    審中之供述，其於偵查中供稱：伊當天騎機車沿俊興街往三
    龍街方向直行，發生車禍前，伊的駕駛方向沒有改變都是直
    行，伊看到被告時，被告的車在伊車前右手邊巷口二十至三
    十公尺，伊原本不知被告之行向，伊係直行車，沒想到被告
    車子還是從巷口出來，被告左轉，伊車正前方和對方車子左
    前側保險桿發生碰撞，後來伊就送醫院了，碰撞後伊人車倒
    地等語，於審理中則證稱：當天伊從三俊街往俊興街方向行
    駛，有看到被告的車頭，伊忘記當時被告是靜止或是行進中
    ，該處沒有路燈，所以伊不敢確定在多遠的地方看到被告的
    車；伊想說轉彎車要讓直行車，伊想從中間線過去，認為被
    告會讓伊先行，伊不確定在距離被告多遠處倒地，但是是在
    碰到被告之前倒地，後來碰到被告的左前車頭；當時車速稍
    微有點快，因為要趕時間去上班，差不多是在二、三十公尺
    前看到被告；伊在遠處就有看到被告的車子要出來，他是否
    是突然衝出巷口伊忘記了，在發生車禍時，伊恍神，因伊是
    直行車，伊認為被告會讓伊先行，後來因為伊嚇到，所以機
    車倒地，再與他車子發生碰撞等語，是本件得以確認者為告
    訴人於本件車禍發生之際，在與被告車輛發生碰撞前二、三
    十公尺處，即已見被告車輛在前方巷口處，其後該機車先行
    倒地滑行，而後始與被告小客車之左前方發生碰撞，是依告
    訴人所自承在二、三十公尺處即見被告車輛之情，再參諸告
    訴人於98年6 月19日在樹林分局交通分隊製作調查筆錄時，
    表示：當時時速約四十公里等語，綜合研析結果，苟告訴人
    所稱之行車時速為真，則其當時之車速為40公里，相當於每
    秒行駛十一點十一公尺，依交通部66年10月27日交路（66）
    字第10275 號函所附汽車行駛距離及反應距離一覽表所示，
    駕駛人之一般平均反應力為四分之三秒，故時速40公里時，
    駕駛人之反應距離（即發現狀況後至開始煞車時車輛之行駛
    距離，不包含開始煞車後之煞車距離）僅需八點三三公尺之
    煞停距離，是告訴人既謂於二、三十公尺之前即發現被告車
    輛，顯然二車間距離非短，則其何以未能及時採行煞車反應
    ，以避免二車發生碰撞之狀況？更何況，告訴人機車於倒地
    後滑行地面，於地面留有長達七點二公尺之刮地痕，其後始
    與被告車輛發生碰撞，在在顯示當時告訴人之機車車速甚快
    ，此節復據在場目擊之證人宋銘揚於審理中到庭證稱：伊居
    住在本件車禍地點附近，當天伊送完便當開車回來，準備要
    下車下貨，伊先聽到機車的加油聲，然後聽到倒地摩擦聲，
    伊看到告訴人先滑倒，然後碰到被告的車輛，碰撞很小力，
    告訴人滑倒與被告車子的距離很遠，大約二台小客車的距離
    ，如果車速慢點應該不會滑倒，當時沒有雨，但是地板是濕
    的，當時並沒有注意到被告車輛從何處開出；車禍發生之後
    ，伊叫救護車，伊問告訴人為何騎那麼快，他表示他趕上班
    ，伊問他是否要報警，他說不用，但是伊有叫救護車，救護
    車很快就來，後來警察就來了，伊有在現場等警察來，也幫
    忙維持現場的安全，告訴人的傷勢不重，伊是看到告訴人的
    機車倒地滑行，之後才撞到被告的汽車；以伊的判斷，告訴
    人的車速至少有八、九十公里，而且告訴人那麼瘦，車速會
    更快等語，更加印證被告與告訴人前開所述之車禍過程，是
    以被告雖係自樹林市○○街巷道內駛出左轉往三俊街方向行
    駛之轉彎車輛，惟依當時二車相距有二、三十公尺之遠，且
    較諸二車當時之行車速度，依被告所自承之當時行車速度僅
    為五公里，告訴人之車速則高達八、九十公里等各節，自無
    法期待被告小客車於駛出該巷道時，應優先禮讓距離尚遠，
    且超速行駛之告訴人機車先行，則本件車禍事故之肇事責任
    ，自不應歸咎於被告，被告並無何公訴人所指「轉彎車未讓
    直行車先行，且未注意車前狀況」之過失可言，尚不得僅憑
    告訴人機車於倒地後與被告所駕駛之小客車發生碰撞之事實
    ，即遽認被告應負本件過失傷害之刑責。
五、綜上所述，告訴人為領有駕照之機車駕駛人，本即負有注意
    車前狀況之義務，縱然其於本件行車方向為主幹線之直行車
    輛，惟依所述，本件車禍事故發生之際，告訴人已見被告車
    輛，猶超速行駛，致閃避不及與被告車輛發生撞擊，則被告
    對於本件汽車交通事故，並無任何過失可言，自不得以過失
    傷害相繩。此外，本院復查無其他積極證據足認被告有何公
    訴人所指之過失傷害犯行。被告之過失犯行尚屬不能證明，
    仍有上述合理懷疑存在，並未達被告有罪之確信，則揆諸前
    揭條文及判例意旨，即應為無罪之諭知，以昭審慎。
據上論斷，應依刑事訴訟法第452 條、第301 條第1 項，判決如
主文。
本案經檢察官張世聰到庭執行職務。
中    華    民    國    98    年    12    月    15    日
                    刑事第二十三庭  法  官  徐  蘭  萍
以上正本證明與原本無異。
如不服本判決，應於判決送達後10日內敘明上訴理由，向本院提
出上訴狀 (應附繕本) ，上訴於臺灣高等法院。其未敘述上訴理
由者，應於上訴期間屆滿後20日內向本院補提理由書「切勿逕送
上級法院」。
                                    書記官  廖  美  紅
中    華    民    國    98    年    12    月    17    日

司法院資訊處製作；財團法人民間司法改革基金會備份。
